【裁判字號】    99,易,426
【裁判日期】    991015
【裁判案由】    毒品危害防制條例
【裁判全文】
臺灣基隆地方法院刑事判決              99年度易字第426 號
公  訴  人  臺灣基隆地方法院檢察署檢察官
被      告  乙○○
上列被告因違反毒品危害防制條例案件，經檢察官提起公訴（99
年度毒偵字第1405號），嗣被告於本院準備程序就被訴事實均為
有罪之陳述，經受命法官告知被告簡式審判程序意旨，並聽取檢
察官、被告之意見後，本院合議庭裁定由受命法官獨任依簡式審
判程序審理、判決如下：
    主  文
乙○○施用第二級毒品，累犯，處有期徒刑伍月，如易科罰金，
以新臺幣壹仟元折算壹日。又持有第一級毒品，累犯，處有期徒
刑月，如易科罰金，以新臺幣壹仟元折算壹日；扣案之第一級
毒品海洛因壹小包（含包裝袋，驗後餘重零點零貳壹零公克）沒
收銷燬之。應執行有期徒刑陸月，如易科罰金，以新臺幣壹仟元
折算壹日；扣案之第一級毒品海洛因壹小包（含包裝袋，驗後餘
重零點零貳壹零公克）沒收銷燬之。
    事  實
一、乙○○前因2 次施用毒品案件，經送觀察、勒戒後，均認無
    繼續施用毒品之傾向，分別於民國89年5月1日、89年11月30
    日執行完畢釋放出所，並由臺灣基隆地方法院檢察署檢察官
    各於89年4月17日、89年11月28日，以89年度毒偵緝字第150
    號及89年度毒偵字第2104號為不起訴處分確定。其復因分別
    施用第一級毒品海洛因及第二級毒品安非他命案件，由臺灣
    基隆地方法院檢察署檢察官提起公訴，經本院於93年10月13
    日，以93年度訴字第271號判決，判處有期徒刑8月確定；其
    再因分別施用第一級毒品海洛因及第二級毒品安非他命案件
    ，由臺灣基隆地方法院檢察署檢察官提起公訴，經本院於94
    年5月23日，以94年度訴字第257號判決，分別判處有期徒刑
    9月、6月，合併應執行有期徒刑1年2月確定；其另因施用第
    一、二級毒品案件，經本院以97年度訴字第473 號判決判處
    有期徒刑7月、5月，合併應執行有期徒刑10月確定。是上開
    有期徒刑8月、應執行有期徒刑1年2月、10月之3案接續執行
    ，並於98年10月27日縮刑期滿，於翌（28日）日縮刑執行完
    畢出監（構成累犯）。
二、詎乙○○仍不知戒絕毒癮，明知甲基安非命、安非命業經公
    告列為毒品危害防制條例第2條第2項第2 款之第二級毒品，
    不得非法持有、施用，仍未戒除施用毒品之習性，於上開觀
    察勒戒釋放出所及其毒品案件，各經上開法院判處上揭有期
    徒刑確定後5年內，竟基於施用第2級毒品甲基安非命之犯意
    ，於99年8月9日晚上8時許，在臺北縣瑞芳鎮○○○路110號
    住處，用火燒烤玻璃球吸食器所生煙霧之吸煙方式施用第二
    級毒品甲基安非他命1次。嗣其於同日13 時許，在臺北縣瑞
    芳鎮○○○路66之1 號前，適遇警方路檢，並於偵查機關尚
    不知孰為犯人時，主動向警方承認其持有第一級毒品海洛因
    壹小包（含包裝袋，驗後餘重零點零貳壹零公克），且自其
    右褲袋內取出上開海洛因壹小包予警方扣案，自首而願接受
    裁判，而其為上開毒品列管人口，並經其同意後，警方採集
    其尿液送驗結果，其尿液中呈中呈現毒品安非他命、甲基安
    非他命陽性反應，始查悉上情。
三、案經基隆市警察局第二分局報請臺灣臺北地方法院檢察署檢
    察官偵查、起訴。
    理  由
壹、程序方面
一、按除被告所犯為死刑、無期徒刑、最輕本刑為三年以上有期
    徒刑之罪或高等法院管轄第一審案件者外，於法院行準備程
    序進行中，被告先就被訴事實為有罪之陳述時，審判長得告
    知被告簡式審判程序之旨，並聽取當事人、代理人、辯護人
    及輔佐人之意見後，裁定進行簡式審判程序；且受命法官行
    準備程序，與法院或審判長有同一之權限；又簡式審判程序
    之證據調查，不受刑事訴訟法第159 條第1 項、第161 條之
    2 、第161 條之3 、第163 條之1 及第164 條至第170 條規
    定之限制，刑事訴訟法第273 條之1 第1 項、第279 條第2
    項前段、第273 條之2 分別定有明文。
二、查本件被告乙○○所犯為死刑、無期徒刑、最輕本刑為三年
    以上有期徒刑以外之罪，且非高等法院管轄第一審之案件，
    其於準備程序就前揭被訴事實為有罪之陳述，經受命法官告
    知簡式審判程序之旨，並聽取當事人之意見後，本院合議庭
    認無不得或不宜改依簡式審判程序進行之處，爰依刑事訴訟
    法第273 條之1第1項規定，裁定本件由受命法官獨任進行簡
    式審判程序。
貳、實體方面
一、上揭事實，業據被告乙○○於本院99年10月5 日準備程序、
    審判程序時均供承：我承認全部犯罪，我於99年8月9日晚上
    8時許，在臺北縣瑞芳鎮○○○路110號住處，用燒烤方式施
    用毒品甲基安非他命1次；另我是在99年8月10日凌晨0時30
    分左右，在基隆市○○路廟口夜市跟朋友購買海洛因，我買
    了一千元一包的海洛因，我買了之後，是怕服用美沙東沒有
    辦法克制身體病痛後，買來預防的，後來我在瑞芳鎮○○○
    路碰到警察，我就主動把我的海洛因1 小包交給警察，因為
    我持有一級毒品有犯罪，我向警方自首等語不諱（見本院卷
    第26至27頁、第31頁），且被告上開為警查獲時所採取之尿
    液，送經台灣尖端先進生技醫藥股份有限公司檢驗結果，其
    尿液中呈現毒品安非他命、甲基安非他命之陽性反應，此有
    卷附之台灣尖端先進生技醫藥股份有限公司99年8 月25日濫
    用藥物檢驗報告、基隆市警察局第二分局偵辦毒品案件尿液
    檢體對照表（99.08.10，13：30採尿；尿液檢體編號：99-
    二-304）、搜索扣押筆錄、扣押物品目錄、基隆市警察局第
    二分局東光派出所查獲涉嫌毒品危害防制條例毒品初步鑑驗
    報告單（呈嗎啡、海洛因反應）、照片3 幀（被告於東光派
    出所、海洛因放置於其右褲袋中、扣案海洛因重量及初步檢
    驗結果）、臺灣基隆地方法院檢察署99年度證字第1186號扣
    押物品清單、台灣尖端先進生技醫藥股份有限公司99.08.25
    濫用藥物檢驗報告（安非他命、甲基安非他命陽性反應）各
    1 件在卷可稽【見臺灣基隆地方法院檢察署99年度毒偵字第
    1405號卷第3頁、第12至14頁、第16頁、第18至19頁、第66
    頁、第68頁】，並有海洛因壹小包扣案可徵。又被告所有扣
    案之海洛因壹小包，送經交通部民用航空局航空醫務中心檢
    驗結果，其內含白色粉末檢出第一級毒品海洛因成分（含包
    裝袋，驗後餘重零點零貳壹零公克），此有交通部民用航空
    局航空醫務中心99年8月25日航藥鑑字第0995389號毒品鑑定
    書1 件在卷可徵（見同上偵卷第88頁），是被告自白與事實
    相符，應堪採信。又被告前因施用毒品案件，經上開觀察勒
    戒釋放出所後，5 年內，復因上開施用毒品案件，各經上開
    法院判處上揭有期徒刑確定之事實，有臺灣高等法院被告前
    案紀錄表與臺灣基隆地方法院檢察署刑案資料查註紀錄表、
    本院97年度訴字第473號刑事判決書各1件在卷可佐，足徵被
    告有上開觀察勒戒釋放出所後，5 年內再犯上揭毒品危害防
    制條例之罪，而本件事證明確，其有上開施用第二級毒品之
    犯行，與持有第一級毒品之犯行，均洵堪認定。
二、按海洛因、甲基安非他命係毒品危害防制條例第2條第2項第
    1款、第2款所明定之第一、二級毒品，不得非法持有、施用
    。核被告所為，係犯違反毒品危害防制條例第10條第2 項
    施用第二級毒品罪、同條例第11條第1 項之持有第一級毒品
    罪。其施用第二級毒品前之持有毒品之低度行為，均應為
    施用之高度行為所吸收，不另論罪。又被告於同日13時許
    ，在臺北縣瑞芳鎮○○○路66之1 號前，適遇警方路檢，並
    於偵查機關尚不知孰為犯人時，主動向警方承認其持有第一
    級毒品海洛因壹小包（含包裝袋，驗後餘重零點零貳壹零公
    克），且自其右褲袋內取出上開海洛因壹小包予警方扣案，
    自首而願接受裁判，有被告99年8 月10日警詢筆錄在卷可憑
    （見同上偵卷第6 頁），是被告於訴追機關尚不知何人犯罪
    前，即向訴追機關主動坦承其持有第一級毒品海洛因壹小包
    ，並自願接受裁判，已符合自首之要件，爰依刑法第62條前
    段規定，減輕其刑。被告所犯上開二罪間，犯意各別，行
    為互殊，應予分論併。又被告上開犯罪事實之前科紀錄，
    有卷附臺灣高等法院被告前案紀錄表與臺灣基隆地方法院檢
    察署刑案資料查註紀錄表各1 份在卷可稽，是本件被告上開
    受有期徒刑執行完畢，於5 年以內再故意犯本件有期徒刑以
    上之罪，為累犯，應依刑法第47條第1 項規定，均論以累犯
    ，並加重其刑。玆審酌被告前曾因施用毒品案件，經施以
    上開觀察勒戒釋放出所及各經上開法院判處上揭有期徒刑確
    定5 年內，再犯上揭施用第二級毒品罪行，足見戒毒意志不
    堅，毒癮非淺，未能體悟施用毒品對自己、家人造成之傷害
    及社會之負擔，且有悔改決心，犯後坦承犯行，態度良好，
    且施用毒品乃自戕行為，未對他人造成危害，及其施用次數
    、時間、犯罪之動機、目的、手段、品行、智識程度、職業
    、經濟情況不富裕，及其持有第一級毒品海洛因係自首等一
    切情狀，且持有第一級毒品海洛因係自首之減輕其刑部分，
    依刑法第71條第1 項規定刑有加重及減輕者，先加後減之，
    爰各量處如主文所示之刑，並定應執行之刑，且就上開各罪
    所處之刑與所定應執行之刑，均諭知易科罰金之折算標準，
    以鼓勵被告戒絕毒癮，用啟自新。
三、至於扣案之海洛因壹小包，送經交通部民用航空局航空醫務
    中心檢驗結果，其內含白色粉末檢出第一級毒品海洛因成分
    （含包裝袋，驗後餘重零點零貳壹零公克），此有交通部民
    用航空局航空醫務中心99年8月25日航藥鑑字第0995389號毒
    品鑑定書1 件在卷可徵（見同上偵卷第88頁），是上開海洛
    因及其包裝袋內含有第一級毒品海洛因殘餘微量無法分離，
    應將包裝袋之整體視為第一級毒品海洛因，均應依毒品危害
    防制條例第18條第1 項前段規定，不問屬於犯人與否，均沒
    收銷燬之；至於鑑驗耗用之上開第一級毒品海洛因既已滅失
    ，自毋庸宣告沒收銷燬之，併此敘明。
據上論斷，應依刑事訴訟法第273條之1第1項、第284條之1、第2
99條第1 項前段，毒品危害防制條例第10條第2項、第11條第1項
、第18條第1項前段，刑法第11條、第62條前段、第41條第1項前
段、第51條第5款，判決如主文。
本案經檢察官甲○○到庭執行職務。
中    華    民    國    99    年    10    月     15   日
                  刑事第四庭  法    官  施添寶
以上正本證明與原本無異。
如不服本判決應於收受本判決後10日內向本院提出上訴書狀，並
應敘述具體理由，如未敘述上訴理由者，應於上訴期間屆滿後20
日內補提理由書狀於本院（均須按他造當事人之人數附繕本）「
切勿逕送上級法院」。告訴人或被害人如對於本判決不服者，應
具備理由請求檢察官上訴，其上訴期間之計算係以檢察官收受判
決正本之日期為準。
中    華    民    國    99    年    10    月    15    日
                              書 記 官  彭筠凱
附錄本案判決論罪科刑法條：
毒品危害防制條例第10條
施用第一級毒品者，處六月以上五年以下有期徒刑。
施用第二級毒品者，處三年以下有期徒刑。
毒品危害防制條例第11條
持有第一級毒品者，處三年以下有期徒刑、拘役或新臺幣五萬元
以下罰金。
持有第二級毒品者，處二年以下有期徒刑、拘役或新臺幣三萬元
以下罰金。
持有第一級毒品純質淨重十公克以上者，處一年以上七年以下有
期徒刑，得併科新臺幣一百萬元以下罰金。
持有第二級毒品純質淨重二十公克以上者，處六月以上五年以下
有期徒刑，得併科新臺幣七十萬元以下罰金。
持有第三級毒品純質淨重二十公克以上者，處三年以下有期徒刑
，得併科新臺幣三十萬元以下罰金。
持有第四級毒品純質淨重二十公克以上者，處一年以下有期徒刑
，得併科新臺幣十萬元以下罰金。
持有專供製造或施用第一級、第二級毒品之器具者，處一年以下
有期徒刑、拘役或新臺幣一萬元以下罰金。

司法院資訊處製作；財團法人民間司法改革基金會備份。
